臺灣臺北地方法院刑事判決
110年度訴字第144號
公  訴  人  臺灣臺北地方檢察署檢察官
被      告  紀新民


選任辯護人  徐則鈺律師
上列被告因傷害案件，經檢察官提起公訴（109年度偵字第9789
號），本院判決如下：
    主  文
紀新民成年人對兒童犯傷害罪，處拘役伍拾玖日。
    事  實
一、紀新民為年滿20歲之成年人，其於民國109年3月17日上午7
    時35分許，在其位於臺北市中正區之住處（住址詳卷）1樓
    樓梯間，見丙○○（98年1月生，真實姓名、年籍詳卷）單獨
    上學，因認其子於學校內遭丙○○欺侮，明知當時身著國小運
    動服且繡有學號之丙○○為未滿12歲之兒童，另亦可預見以徒
    手突然拉扯他人衣領可能會造成頸部至前胸部位遭抓傷，紀
    新民為質問丙○○與其子之糾紛，竟基於縱使抓傷丙○○之頸部
    至前胸部位亦不違反其本意之成年人對兒童傷害不確定故意
    ，在上開處所突然以徒手抓住丙○○之衣領並前後拉扯，丙○○
    之頸部至前胸部位因突遭紀新民之手指抓傷而受有前胸擦挫
    傷之傷害。嗣經丙○○告知其母甲○○（真實姓名、年籍詳卷）
    後，經報警始查悉上情。
二、案經丙○○訴由臺北市政府警察局中正第二分局報告臺灣臺北
    地方檢察署檢察官偵查起訴。
    理  由
壹、證據能力部分：
一、證人丙○○於警詢中所為證述無證據能力，於檢察官訊問中所
    為證述有證據能力：
　　被告之辯護人於審理中就證人丙○○於偵查中所為證述認屬傳
    聞證據而爭執其證據能力（見本院109年度訴字第144號卷，
    以下簡稱本院卷，第108頁），而證人丙○○於警詢中所為陳
    述確屬被告以外之人於審判外之陳述，又無刑事訴訟法第15
    9條之2及第159條之3規定之適用，自屬無證據能力，本院亦
    不使用證人丙○○於警詢中之證述用以證明被告如事實欄所示
    之犯行。至證人丙○○於檢察官訊問中所為證述，業經檢察官
    於偵查中告知證人丙○○其雖年僅11歲而無庸具結，但仍應照
    實陳述等情，其證述於形式上及外觀上，並無顯不可信之情
    況，且證人丙○○於本院審理中經傳喚到庭，依法進行交互詰
    問，而上開證據復經本院依法調查，是依刑事訴訟法第159
    條之1第2項規定，應認證人丙○○於檢察官訊問中所為之證述
    ，應具有證據能力。
二、按被告以外之人於審判外之言詞或書面陳述，除法律有規定
    者外，不得作為證據；又被告以外之人於審判外之陳述，雖
    不符同法第159條之1至第159條之4之規定，而經當事人於審
    判程序同意作為證據，法院審酌該言詞陳述或書面陳述作成
    時之情況，認為適當者，亦得為證據。當事人、代理人或辯
    護人於法院調查證據時，知有第159條第1項不得為證據之情
    形，而未於言詞辯論終結前聲明異議者，視為有前項之同意
    ，刑事訴訟法第159條第1項及第159條之5分別定有明文。經
    查，本判決所引用之各該被告以外之人於審判外之陳述（含
    書面陳述），除證人丙○○於偵查中之證述已如前所述外，其
    餘雖屬傳聞證據，然經檢察官、被告紀新民及其辯護人於本
    院表示對證據能力沒有意見（見本院卷第32頁），且迄至言
    詞辯論終結亦未就證據能力聲明異議，本院審酌此等證據資
    料製作時之情況，尚無違法不當及證明力明顯過低之瑕疵，
    亦認為以之作為證據應屬適當，故揆諸前開規定，爰逕依刑
    事訴訟法第159條之5規定，認前揭證據資料均例外有證據能
    力。
三、另本院以下所引用之非供述證據，均與本件事實具有自然關
    聯性，且核屬書證、物證性質，又查無事證足認有違背法定
    程序或經偽造、變造所取得等證據排除之情事，復經本院依
    刑事訴訟法第164條、第165條踐行物證、書證之調查程序，
    況檢察官、被告及其辯護人對此部分之證據能力亦均不爭執
    ，是堪認均具有證據能力。
貳、實體部分：
一、認定事實所憑證據及理由：
　　訊據被告矢口否認如事實欄所示傷害犯行，其辯稱：伊確實
    有於事實欄所示時間、地點巧遇丙○○，但伊只有質問丙○○在
    學校有無動伊小孩，伊沒有伸手抓住丙○○的衣領，丙○○的傷
    勢也不是伊所造成的等語（見本院卷第30至31頁）；另被告
    之辯護人則以：告訴人所受傷勢縱認係被告所為，亦應係過
    失導致而非故意犯等語（見本院卷第115至116頁）。經查：
㈠、被告與告訴人為鄰居關係，被告係成年人，而告訴人案發時
    則為未滿12歲之兒童，被告於事實欄所示之時間、地點，因
    偶遇告訴人正欲步行前往學校上課，因認告訴人於校內與其
    子有糾紛，遂上前質問告訴人，嗣告訴人到校後，告訴人之
    母親甲○○因聽聞上開被告質問告訴人之聲響，遂至學校詢問
    告訴人事發經過，因見告訴人頸部至前胸部位之抓痕，而攜
    同告訴人前往三軍總醫院驗傷，經診斷後受有前胸擦挫傷之
    傷害等情，業據證人即告訴人丙○○於偵查中證述明確（見10
    9年度偵字第9789號卷，以下簡稱偵卷，第50至51頁；本院
    卷第101至106頁），經核與證人即告訴人之母甲○○於偵查中
    之證述相符（見偵卷第50至53頁），另有案發現場照片（見
    偵卷第83頁）、告訴人受傷部位照片（見偵卷第57頁、第85
    頁）、證人甲○○與告訴人導師訊息對話內容翻拍照片（見偵
    卷第87頁）、三軍總醫院診斷證明書（見偵卷第27頁、第89
    頁）、臺灣臺北地方檢察署勘驗報告（見109年度審訴字第1
    588號卷，以下簡稱審訴卷，第29頁）、監視錄影畫面翻拍
    照片（見審訴卷第31至36頁）、告訴人之病歷資料（見偵卷
    第113至125頁）為證，且被告就上開客觀情節亦不爭執（見
    偵卷第7至9頁、第51至53頁；審訴卷第43至47頁、第59至61
    頁；本院卷第29至35頁、第100至114頁），足認上情應屬事
    實。
㈡、至被告確有以手抓告訴人衣領，致告訴人頸部至前胸部位因
    被告之手指抓傷而受有前胸擦挫傷之傷害等情，業據證人即
    告訴人於偵查及本院審理中證稱：伊於109年3月17日早上7
    時35分許在伊住處1樓樓梯間遇到被告，被告便抓住伊的衣
    領，並質問伊為什麼動他的小孩。當時伊正要去上課，身上
    穿著學校的運動服，被告突然出手抓住伊胸口的衣服並前後
    拉扯，伊說沒有動他的小孩，被告就說很好，然後把手放開
    ，並且用力拍伊的胸口，被告用手抓伊時伊有感覺到刺刺的
    ，應該是被告的指甲有碰到伊的皮膚。後來伊母親有在樓上
    的陽台叫住伊，伊就跟伊母親指手畫腳，伊指了一下伊的脖
    子，又指被告的方向，後來伊就去上課了。之後伊母親到學
    校來找伊，伊母親看到伊脖子有受傷，就帶伊去驗傷等語（
    見偵卷第50至51頁；本院卷第101至106頁），經核與證人即
    告訴人之母甲○○於偵查中所證稱：案發當天伊在家中聽到被
    告的聲音，伊就開陽台門詢問告訴人怎麼了，告訴人就用手
    比被告的家，伊便下樓與被告碰面，被告見面後一直稱告訴
    人弄他小孩，後來伊就去告訴人學校，伊打電話給告訴人的
    老師請告訴人出來，伊就看到告訴人脖子受傷，在脖子到胸
    口處有抓傷的痕跡，該痕跡是直的。且告訴人在出門上課時
    沒有這個傷痕，伊在還沒開始第一堂課的早自習時間就去學
    校找告訴人，當時距離出門才隔半個鐘頭。伊便跟老師說要
    幫告訴人請半天假，伊要帶告訴人去醫院驗傷等語（見偵卷
    第51至53頁）大致相符。相互勾稽上開證人等之證述，其等
    就案發後告訴人如何向其母親反應遭到抓傷之經過，及受傷
    過程均為相同之證述，由此已足見上開證人等所為證述不虛
    。況依據告訴人所提供之受傷照片（見偵卷第57頁），告訴
    人之頸部至前胸部位確有數條上下方向之線條形狀抓痕，此
    與告訴人所述遭被告以徒手抓住衣領並遭指甲刮傷脖子至前
    胸部位之證述相符，由此更可見上開證人等所為證述應屬事
    實。至被告之辯護人雖以：告訴人就其母親甲○○如何發現告
    訴人遭傷害及被告係以左手或右手抓傷其此節均前後證述不
    一，是告訴人所述不足採信等語為被告提出辯護（見本院卷
    第113頁），然查告訴人於案發時年僅10歲，於本院作證時
    年僅12歲，且距離案發時又已逾1年半，且告訴人係於上學
    途中遭被告以猝不及防之方式抓傷，其犯罪行為時間相當短
    暫且快速，自難期待一名幼童能鉅細靡遺就案發情節均能清
    楚記憶，並於案發1年半後仍能為絲毫不差之清楚證述，是
    告訴人就案發細節縱有些許不一致陳述，仍屬合理之情形，
    尚不能以此即認告訴人所為證述全不可信。況衡以告訴人尚
    屬年幼，自無可能編造虛偽之經過並以自傷之方式構陷被告
    ；又證人甲○○更係告訴人之母，實難想像其會以傷害告訴人
    之方式攀誣被告。更遑論告訴人於本案發生後即立刻以比手
    畫腳方式向正位於住處陽台之甲○○反應，此有臺灣臺北地方
    檢察署勘驗報告、監視錄影畫面翻拍照片在卷可查（見審訴
    卷第29至36頁），另告訴人於本案發生後未滿2小時即前往
    醫院驗傷，此亦有前揭病歷及診斷證明書為憑（見偵卷第11
    3至125頁），上開證據均與證人等之上開證述相符，是由此
    足見證人等所為證述應屬可信，被告確有造成告訴人頸部至
    前胸部位受有上開傷勢等情應可認定，被告前揭所辯自屬卸
    責之語而不足採信。
㈢、至辯護人雖以：縱認告訴人所受傷害確係被告所造成，亦應
    認係屬過失犯等語為被告提出辯護，惟按刑法第13條第1項
    明定：行為人對於構成犯罪之事實，明知並有意使其發生者
    為故意。同條第2項明定：行為人對於犯罪之事實，預見其
    發生，而其發生並不違背其本意者，以故意論。蓋以認識為
    犯意之基礎，無認識即無犯意之可言，但不論其為「明知」
    或「預見」，皆為故意犯主觀上之認識，只是認識之程度強
    弱有別，行為人有此認識進而有「使其發生」或「任其發生
    」之意，則形成犯意，前者為確定故意、直接故意，後者為
    不確定故意、間接故意。查本件被告為事實欄所示犯行之動
    機係因告訴人與其子於校內有所糾紛，故被告欲質問告訴人
    此據告訴人證述明確已如前述，且被告亦坦承確有質問告訴
    人之情已如前述，由此足見被告係基於對告訴人不滿之情緒
    向其為事實欄所示之犯行。又被告為一智識正常之成年人斷
    無不知其突然用力伸手抓向告訴人衣領，依其成年人之力量
    及施力方向可能造成告訴人因其手指碰觸而遭抓傷，然被告
    仍以如此粗魯之方式抓向身為兒童之告訴人，並造成告訴人
    受有如事實欄所示之傷勢，由此自足認被告顯係基於縱使抓
    傷告訴人仍不違背其本意之成年人傷害兒童之不確定故意而
    為如事實欄所示之犯行，自應認被告具有不確定故意而非過
    失，是被告之辯護人以前詞為被告置辯自不足採信。
㈣、又被告主觀上應知悉告訴人為兒童此節，衡以告訴人於案發
    時年僅10歲，其面貌稚嫩，令人一望即知其年紀極為幼小，
    更遑論被告知悉告訴人與其子就讀同一國小，此據被告自承
    在卷（見本院卷第111頁），而國小學童多為未滿12歲之兒
    童此為一般人均知之常識。更遑論告訴人於案發當時仍穿著
    國小運動服，其上更繡有含有年級、班級之學號，此據告訴
    人證述明確（見本院卷第106頁），由此更足顯被告主觀上
    知悉告訴人為未滿12歲之兒童等情應足堪認定。
㈤、綜上所述，被告如事實欄所示犯行洵堪認定；被告前揭所辯
    均屬卸責之詞而不足採信，本件事證明確，應依法論科。
二、論罪科刑：
㈠、按成年人教唆、幫助或利用兒童及少年犯罪或與之共同實施
    犯罪或故意對其犯罪者，加重其刑至二分之一，兒童及少年
    福利與權益保障法第112條第1項前段定有明文。而成年人故
    意對兒童或少年犯罪者，係屬刑法分則加重之性質，非僅單
    純刑度加重，即其構成要件亦與常態犯罪之罪型不同，為一
    獨立之犯罪構成要件（最高法院72年度台上字第6785號刑事
    判決意旨參照）。查被告行為時係年滿20歲之成年人，告訴
    人於本案發生時為未滿12歲之兒童。是核被告所為，係犯兒
    童及少年福利與權益保障法第112條第1項前段、刑法第277 
    條第1項之成年人對兒童犯傷害罪，並應依兒童及少年福利
    與權益保障法第112條第1項前段規定加重其法定本刑。
㈡、爰審酌被告係一智識正常成年人，僅因告訴人與其子於學校
    有糾紛，竟不思秉持理性、平和之態度處理或化解，率以粗
    魯之肢體舉動施加於告訴人，致告訴人受有如事實欄所載之
    傷害，其情緒控管明顯不佳，且欠缺尊重兒童身體安全或健
    康之基本法治觀念，故被告所為實屬不該，兼衡其犯罪之手
    段、造成告訴人受傷之程度，及自陳研究所肄業之教育智識
    程度、已婚、育有1名未成年子女、目前擔任電信工程師之
    生活經濟狀況（見本院卷第113頁）及被告否認犯行，迄今
    未能與告訴人達成和解之犯後態度等一切情狀，量處如主文
    所示之刑，以資懲儆。
據上論斷，應依刑事訴訟法第299條第1項前段，兒童及少年福利
與權益保障法第112條第1項前段，刑法第11條前段、第277條第1
 項，刑法施行法第1條之1第1項，判決如主文。
本案經檢察官徐名駒起訴，檢察官高怡修到庭執行職務。
中　　華　　民　　國　　110 　年　　11　　月　　30　　日
                  刑事第九庭  審判長法  官  黃怡菁
                                    法  官  王筑萱
                                    法  官  商啟泰
上正本證明與原本無異。 
如不服本判決應於收受送達後20日內向本院提出上訴書狀，並應
敘述具體理由；其未敘述上訴理由者，應於上訴期間屆滿後20日
內向本院補提理由書（均須按他造當事人之人數附繕本）「切勿
逕送上級法院」。告訴人或被害人如對於本判決不服者，應具備
理由請求檢察官上訴，其上訴期間之計算係以檢察官收受判決正
本之日期為準。 因疫情而遲誤不變期間，得向法院聲請回復原
狀。
                                    書記官 洪婉菁
中　　華　　民　　國　　110 　年　　12　　月　　2 　　日
附錄所犯法條：
兒童及少年福利與權益保障法第112條
成年人教唆、幫助或利用兒童及少年犯罪或與之共同實施犯罪或
故意對其犯罪者，加重其刑至二分之一。但各該罪就被害人係兒
童及少年已定有特別處罰規定者，從其規定。
對於兒童及少年犯罪者，主管機關得獨立告訴。
刑法第277條
傷害人之身體或健康者，處5年以下有期徒刑、拘役或50萬元以
下罰金。
犯前項之罪，因而致人於死者，處無期徒刑或7年以上有期徒刑
；致重傷者，處3年以上10年以下有期徒刑。